臺灣板橋地方法院刑事判決　　　　　　　　　　　　九十一年度易字第二三八三號
　　公　訴　人　臺灣板橋地方法院檢察署檢察官
　　被　　　告　甲○○　男　二.
　　　　　　　　乙○○　男　三.
右列被告等因傷害案件，經檢察官提起公訴（九十一年度偵字第一○九一四號），本
院判決如左：
    主  文
甲○○傷害人之身體，處拘役伍拾日，如易科罰金，以參佰元折算壹日。緩刑貳年。
乙○○傷害人之身體，處拘役肆拾日，如易科罰金，以參佰元折算壹日。緩刑貳年。
    事  實
一、乙○○於民國九十一年一月九日二十一時許，在臺北縣林口鄉○○○路一九○巷
    與二○○巷口處，欲駕車外出時，因甲○○所騎乘機車擋住出路無從倒車，乙○
    ○遂下車質問甲○○為何未將機車即時移開，雙方因口角發生爭執，乙○○竟基
    於傷害人身體之故意，徒手毆打甲○○，致甲○○受有多處挫傷、結膜下血腫之
    傷害；甲○○心有未甘，同基於傷害人身體之故意，徒手拉扯乙○○，致乙○○
    受有前胸、腹壁、右上肢等多處之挫傷。
二、案經乙○○、甲○○分別訴由臺北縣政府警察局新莊分局移由臺灣板橋地方法院
    檢察署檢察官偵查起訴。
    理  由
一、訊據被告乙○○坦承右揭犯行不諱，核與其於警、偵訊中所為供述相符；訊據被
    告甲○○固坦承有於上開時、地與被告乙○○口角爭執打架一情，惟矢口否認有
    何右揭公訴所指犯行，辯稱以伊係自衛始為拉扯等云云。經查：
    (一)、被告二人互為傷害之事實，業據渠等於警、偵訊中分別指述如何遭對方傷害
        等情甚詳，此外，復有新光吳火獅紀念醫院【被告甲○○部分】、長庚紀念
        醫院【被告乙○○部分】診斷證明書在卷可稽。至被告甲○○所舉之同仁堂
        中醫診所診斷證明書部分，稽之前述拉扯全情，併被告甲○○偵查中亦供陳
        ：「（九十一年一月九日與乙○○互毆？）我沒有打他，我那時腳骨折無法
        反擊，不過我有推他，發生拉扯」（見九十一年七月四日偵查筆錄）等語對
        照觀之，仍無從為被告乙○○不利之認定。
    (二)、被告甲○○亦供述有打架，雙方有拉扯等情（見九十一年七月四日偵查筆錄
        、本院九十一年十月七日審判筆錄），因之，衡情被告二人，相互毆打及拉
        扯各致對方受有害傷，稽之各所舉診斷證明書，關於被告甲○○身上各有多
        處挫傷之事實，正足驗證雙方互毆情形，甚明。
    (三)、再者，刑法第二十三條所定基於「正當防衛」不罰之違法阻卻事由，係以行
        為人對於現在不法之侵害，本乎防衛自己或他人權利之意思，在客觀上有時
        間之急迫性，並實施反擊予以排除侵害之必要性，且其因而所受法益之被害
        ，亦符合相當性之情形，予以實施防衛行為（反擊）者，始稱相當。倘若行
        為人表面上縱受有侵害之狀態存在，惟其欠缺防衛之意思，而係本於加害對
        方之意圖，基於藉口、報復、利用機會等情形，而實施犯罪行為，因其非出
        於防衛之意思，自不得認為其所為係屬「正當防衛」之防衛行為。換言之，
        正當防衛者，必須對現在不法之侵害始得為之，侵害業已過去，即無正當防
        衛可言，至彼此互毆，又必以一方初無傷人之行為，因排除對方不法之侵害
        而加以還擊，始得以正當防衛論，故侵害已成過去後之報復行為，與無從分
        別何方為不法侵害之互毆行為，均不得主張防衛權。
    (四)、據上，綜合觀察整體發生經過，被告甲○○所辯，要係飾卸，核無足採，被
        告乙○○所為自白，核與事實相符，應堪採信，本案事證明確，被告等犯行
        ，均足以認定。
二、核被告甲○○、乙○○所為，各係犯刑法第二百七十七條第一項之傷害罪，爰分
    別審酌被告等僅因些微突發之細故，進而為本案傷害犯行之犯罪動機、目的、手
    段、互致被害人傷害程度，相互間亦未達成和解，並犯罪後坦承犯行與否之態度
    暨綜合偵、審程序進行中之其他一切情狀，各量處如主文所示之刑，並均諭知易
    科罰金之折算標準。又被告二人，前均未曾受有期徒刑以上刑之宣告，有臺灣高
    等法院檢察署刑案資料簡覆表可按，是其等經此偵審科刑程序之教訓，當知惕礪
    ，信無再犯之虞，本院因認其等所受宣告之刑，均以暫不執行為適當，爰均宣告
    緩刑二年，用啟自新。
據上論斷，應依刑事訴訟法第二百九十九條第一項前段，刑法第二百七十七條第一項
前段、第四十一條第一項前段、第七十四條第一款，罰金罰鍰提高標準條例第一條前
段、第二條，判決如主文。
本案經檢察官賴惠慈到庭執行職務。
中      華      民      國  九  十  一  年    十    月    二  十  一    日
                          臺灣板橋地方法院刑事第六庭
                                  法  官  黎錦福
右正本證明與原本無異。
如不服本判決，應於判決送達後十日內向本院提出上訴書狀。
                                  書記官  戴尚榮
中      華      民      國  九  十  一  年    十    月    二  十   五   日
附錄本案論罪科刑法條全文：
刑法第二百七十七條
傷害人之身體或健康者，處三年以下有期徒刑，拘役或一千元以下罰金。
犯前項之罪，因而致人於死者，處無期徒或七年以上有期徒刑；致重傷者，處三年以
上十年以下有期徒刑。
